【裁判字號】    98,易,327
【裁判日期】    981214
【裁判案由】    詐欺
【裁判全文】
臺灣宜蘭地方法院刑事判決               98年度易字第327號
公  訴  人  臺灣宜蘭地方法院檢察署檢察官
被      告  甲○○
上列被告因詐欺案件，經檢察官提起公訴（98年度偵字第1567號
），本院判決如下：
    主  文
甲○○共同犯詐欺取財罪，處有期徒刑壹年貳月。又共同犯詐欺
取財罪，處有期徒刑壹年。應執行有期徒刑壹年拾月。
    事  實
一、甲○○及「張書華」（真實姓名年籍不詳），基於意圖為自
    己不法所有之詐欺取財之犯意聯絡，由「張書華」於民國97
    年6月26日上午撥打電話予丙○○，冒充係臺北地檢署檢察
    官而對丙○○詐稱「你的身分證被拿去開戶，你要將戶頭裡
    的錢匯到指定的帳戶接受調查，調查完畢再將錢歸還。」等
    語，致丙○○陷於錯誤，而依「張書華」之指示，於97年6
    月26日中午12時30分許，在台北縣板橋市○○路○段183巷3
    弄79號台新銀行江翠分行匯款新台幣(下同)五十萬元至甲○○所有之台新銀行新莊分行帳號00000000000000號帳戶內。
二、甲○○復與「蔡宗熙」（真實姓名年籍不詳），基於意圖為
    自己不法所有之詐欺取財之犯意聯絡，由「蔡宗熙」於97年
    6月26日上午11時許撥打電話予乙○○○，冒充係台中市警
    察局員警而對乙○○○詐稱「有人冒用你名義在銀行開戶，
    你要將戶頭裡的錢匯到指定的帳戶接受調查是否屬於贓款。
    」等語，致乙○○○於錯誤，而依「蔡宗熙」之指示，於97
    年6月26日下午1時24分許，在台北縣泰山鄉○○路○段416號
    永豐銀行泰山分行匯款三十五萬元至甲○○所有之台新銀行
    新莊分行帳號00000000000000號帳戶內。
    嗣甲○○確認丙○○、乙○○○已將款項匯入其上開帳戶內
    後，旋即97年6月26日下午，將其上開帳戶內之行騙所得八
    十萬元轉匯至其前配偶黃秋芳所有之中華郵政新莊幸福郵局
    帳號00000000000000號帳戶內，且立即於當日利用自動櫃員
    機自黃秋芳上開郵局帳戶內領出十萬元，復於次日（即97年
    6月27日）委請不知情之友人丁○○持黃秋芳上開郵局帳戶
    金融卡前往台北縣新莊市中華郵政新泰路郵局之自動櫃員機
    提領十萬元，又於翌日（即97年6月28日）再度委請丁○○
    持黃秋芳上開郵局帳戶金融卡前往台北縣新莊市中華郵政新
    泰路郵局之自動櫃員機提領十萬元。嗣經丙○○、乙○○○
    發現有異始知受騙並報警處理，警方將甲○○之台新銀行新
    莊分行帳號00000000000000號帳戶凍結後，甲○○於98年3
    月30日企圖再至台新銀行羅東分行領出其於台新銀行新莊分
    行帳戶內之行騙所得餘款五萬元時，為行員林宛青發現有異
    而報警後，始為警方循線查悉上情。
三、案經丙○○、乙○○○訴由宜蘭縣政府警察局羅東分局報請
    臺灣宜蘭地方法院檢察署檢察官偵查起訴。
    理  由
一、按被告以外之人於審判外之言詞或書面陳述，除法律有規定
    者外，不得作為證據。又被告以外之人於審判外之陳述，雖
    不符前四條之規定，而經當事人於審判程序同意作為證據，
    法院審酌該言詞陳述或書面陳述作成時之情況，認為適當者
    ，亦得為證據。當事人、代理人或辯護人於法院調查證據時
    ，知有第159條第1項不得為證據之情形，而未於言詞辯論終
    結前聲明異議者，視為有前項之同意，刑事訴訟法第159條
    第1項、第159條之5第1項、第2項分別定有明文。本件證人
    丙○○、乙○○○、林宛青於警詢之陳述，雖均係被告以外
    之人於審判外之陳述，但檢察官、被告均同意採為本案證據
    ，依刑事訴訟法第159條之5第1項規定，自有證據能力。另
    被告、檢察官於本院審理時對於下列所述之其他證據資料，
    均不爭執其證據能力，本院審酌該等證據資料作成時之狀況
    ，並無不宜作為證據情事，依刑事訴訟法第159條之5第2項
    規定，自得作為證據。
二、訊據被告甲○○矢口否認有何詐欺取財之犯行，辯稱「我沒
    有與『張書華』、『蔡宗熙』組詐騙集團，我沒有於97年6
    月26日打電話騙丙○○、乙○○○的錢。我不認識丙○○、
    乙○○○，當初是越南或柬埔寨籍的丁賽蒙小姐欠我一百五
    十萬元，她說要還我錢，叫我給她帳戶號碼，我就告訴她，
    我在台新銀行新莊分行00000000000000號的帳戶號碼，97年
    6月26日丁賽蒙告訴我前妻黃秋芳錢已經匯入，黃秋芳轉告
    我，我就以語音轉帳方式將帳戶內之八十萬元轉匯到黃秋芳
    的中華郵政新莊幸福郵局帳號00000000000000號帳戶內，給
    付當初離婚時答應要給黃秋芳的款項。我沒有詐欺的犯行。
    」云云，然查：
（一）自稱「張書華」（真實姓名年籍不詳）之人，於97年6月2
      6日上午撥打電話予丙○○，冒充係臺北地檢署檢察官而
      對丙○○詐稱「你的身分證被拿去開戶，你要將戶頭裡的
      錢匯到指定的帳戶接受調查，調查完畢再將錢歸還。」等
      語，致丙○○陷於錯誤，而依「張書華」之指示，於97年
      6月26日中午12時30分許，在台北縣板橋市○○路○段183
      巷3弄79號台新銀行江翠分行匯款五十萬元至甲○○所有
      之台新銀行新莊分行帳號00000000000000號帳戶內。另自
      稱「蔡宗熙」（真實姓名年籍不詳）之人，於97年6月26
      日上午11時許撥打電話予乙○○○，冒充係台中市警察局
      員警而對乙○○○詐稱「有人冒用你名義在銀行開戶，你
      要將戶頭裡的錢匯到指定的帳戶接受調查是否屬於贓款。
      」等語，致乙○○○於錯誤，而依「蔡宗熙」之指示，於
      97年6月26日下午1時24分許，在台北縣泰山鄉○○路○段4
      16號永豐銀行泰山分行匯款三十五萬元至甲○○所有之台
      新銀行新莊分行帳號00000000000000號帳戶內。而甲○○
      於97年6月26日下午，即將其台新銀行新莊分行帳號00000
      000000000號帳戶內之八十萬元轉匯至其前配偶黃秋芳所
      有之中華郵政新莊幸福郵局帳號00000000000000號帳戶內
      ，且立即於當日利用自動櫃員機自黃秋芳上開郵局帳戶內
      領出十萬元，復於次日（即97年6月27日）委請不知情之
      友人丁○○持黃秋芳上開郵局帳戶金融卡前往台北縣新莊
      市中華郵政新泰路郵局之自動櫃員機提領十萬元，又於翌
      日（即97年6月28日）再度委請丁○○持黃秋芳上開郵局
      帳戶金融卡前往台北縣新莊市中華郵政新泰路郵局之自動
      櫃員機提領十萬元。嗣經丙○○、乙○○○發現有異報警
      處理，警方將甲○○之台新銀行新莊分行帳號0000000000
      0000號帳戶凍結後，甲○○於98年3月30日企圖至台新銀
      行羅東分行領出其於台新銀行新莊分行帳戶內之餘款五萬
      元時，為行員林宛青發現有異而報警後，甲○○即遭警方
      帶回調查等情，已分據證人即被害人丙○○於警詢時、證
      人即被害人乙○○○於警詢時、證人即台新銀行行員林宛
      青於警詢時、證人即被告友人丁○○於本院審理時指證綦
      詳（依序見警卷第6至7、10至11、13至14頁，本院卷第49
      至54頁）。佐以被告甲○○坦認「伊所有之台新銀行新莊
      分行帳號00000000000000號帳戶，於97年6月26日經人匯
      入八十五萬元後，伊即於當日下午將其中之八十萬元轉匯
      至其前配偶黃秋芳所有之中華郵政新莊幸福郵局帳號0000
      0000000000號帳戶內，且伊曾委請友人丁○○持黃秋芳上
      開帳戶之金融卡前往自動櫃員領款。伊於98年3月30日至
      台新銀行羅東分行欲領出其於台新銀行新莊分行帳戶內之
      餘款五萬元時，遭警方帶回調查。」等情在卷（見警卷第
      4至5頁，本院卷第18至19、61至63頁）。此外，復有丙○○之匯款單影本、乙○○○之匯款單影本、甲○○台新銀
      行新莊分行帳號00000000000000號帳戶之存摺交易明細影
      本、黃秋芳中華郵政新莊幸福郵局帳號00000000000000號
      帳戶存摺影本、黃秋芳中華郵政新莊幸福郵局帳號000000
      00000000號帳戶開戶資料及歷史交易清單在卷可稽。從而
      ，上開事實，已堪予認定屬實。
（二）至於被告甲○○雖以前揭情詞置辯，然查：
１、被告於本院審理時業已供承「丁賽蒙是一位女生，是外國人
    ，是越南或柬埔寨人，我跟她不熟，我不瞭解丁賽蒙的經濟
    狀況，也不知道丁賽蒙在國外的家境。是我前妻跟她比較熟
    ，我是看我前妻的面子借的，我從94年初到95年7月前後共
    借一百五十萬元給丁賽蒙，當初是丁賽蒙說她要在家鄉投資
    房地產，借錢的時候並沒有約定利息，她只說有賺錢時才補
    貼給我，她也說賺到錢才會還我錢，還說九十七年年底要還
    我錢。丁賽蒙在台灣沒有工作，她是嫁過來台灣的，之前是
    住在板橋，地址我不知道，我去過她家一次，她先生在作餐
    廳，姓廖，名字忘記了，但他們在95年或96年間離婚了，丁
    賽蒙還沒有拿到中華民國身分證，她在離婚後於居留證時間
    屆期，她就要出境離開台灣。丁賽蒙離婚當時跟我借了好幾
    十萬元，在她離婚之後我還繼續借她錢，因為我前妻說錢可
    以要得回來，可以去國外告她，我才繼續借錢給她。我不知
    道丁賽蒙在離婚之後作何種工作，也不知道她現在人在何處
    ，現在我及我前妻都找不到她。借款當時我在作秋芳越南小
    吃店，沒有扣掉營業成本及薪資前，一個月收入十五萬元，
    我用收入來借丁賽蒙。我還標我媽媽的會來借丁賽蒙，一萬
    元的二會、一會三、四十人，五千元的一會有二十幾個人，
    都是內標的，總共標到一百多萬元。我還有用房子貸款借給
    丁賽蒙。」云云（見本院卷第18至19，61至66頁），然其於
    檢察官偵訊時已供稱「我是從96年開始一直到97年6月中旬
    借錢給丁賽蒙」云云（見偵查卷第7頁），其前後所述之借
    款時間已迥然不同，則其所辯是否可信，已非無疑。其次，
    被告雖提出所稱「丁賽蒙」出具之借據、本票（參見偵卷第
    24至25頁），然依其上所載「丁賽蒙」居留證號碼「FD0000
    0000」及被告所稱「丁賽蒙」之名查詢之結果，並無此一外
    籍人士來台之紀錄（參見偵卷第26至27頁，本院卷第27至28
    頁），雖本院嗣以「DIN SREY MOM」之名查詢之結果，查得
    有外籍人士「DIN SREY MOM」曾經來過臺灣（參見本院卷第
    30頁），然「DIN SREY MOM」之護照或統一證號碼為「NO18
    7583號」與被告所指之「丁賽蒙」居留證號碼「FD00000000
    」並不相同，則「DIN SREY MOM」是否即為「丁賽蒙」亦屬
    有疑。因此，是否確有「丁賽蒙」其人？該等借據、本票是
    否確屬「丁賽蒙」所開立？「丁賽蒙」與被告間是否確有借
    款之情形？均有未明。再者，依被告於本院審理所供述之前
    揭情節，可知被告連「丁賽蒙」之正確國籍均不知曉，且毫
    不瞭解「丁賽蒙」其人於臺灣或其本國內之家世背景、經濟
    收入狀況，衡諸社會交易常情，被告豈有將辛苦工作之營業
    收入、標會會款、房屋貸款等，已超過其全年度所得之鉅額
    一百五十萬元款項，無息的借予隨時將要離境、日後勢將難
    以追索之外籍人士「丁賽蒙」，而僅取得以外國文字所立、
    不知真實內容含意為何之借據、本票為擔保之理？是被告所
    述之借款情節，著實令人匪夷所思，難以置信。
２、次查，詐騙集團以電話行騙被害人，誘使被害人受騙匯款，
    其目的無非在取得被害人所匯之款項，故其於行騙時一定會
    使用其本身或共犯所得控制使用領款之帳戶（不論是自身帳
    戶或收購取得之他人帳戶）供被害人匯款之用，且一定會告
    知被害人正確之匯款帳戶，並確定款項是否已經匯入，詐騙
    集團不可能任意使用撿拾所得抑或來源不明之帳戶供作詐騙
    工具，亦不可能隨意編一個帳戶號碼給被害人或告知被害人
    錯誤之匯款帳號，而使自己耗時所為之詐騙行為毫無所得，
    此乃至為灼然之理。本件情形，「張書華」以電話詐騙丙○○、「蔡宗熙」以電話詐騙乙○○○後，均指示被害人丙○○、乙○○○匯款至被告所有之台新銀行新莊分行帳號0000
    0000000000號帳戶內之事實，業經認定在前。而被告所辯之
    借還款情節，並不足採信乙情，亦已如前述。從而，揆諸前
    揭說明，可知被告與詐騙者「張書華」、「蔡宗熙」確有某
    種程度之聯繫，而將自己所有之台新銀行新莊分行帳號0000
    0000000000號帳戶供予「張書華」、「蔡宗熙」使用，否則
    「張書華」、「蔡宗熙」不會有志一同的、且於同一日期以
    被告所有之台新銀行新莊分行帳號00000000000000號帳戶，
    作為行騙後收取被害人匯款之工具。
３、另查，詐騙集團行騙之目的既在取得被害人所匯之款項，則
    當被害人受騙匯入其所指定之帳戶內後，詐騙集團為取得被
    害人所匯出之款項，自會指派與其有犯意聯絡之所屬集團成
    員前去將款項領出，詐騙集團不可能讓與其並無犯意聯絡之
    單純提供帳戶者有接觸提領其詐騙得款項之機會，此亦屬至
    明之理。本件情形，被告提供其所有之台新銀行新莊分行帳
    號00000000000000號帳戶供「張書華」、「蔡宗熙」使用後
    ，「張書華」即以電話詐騙丙○○、「蔡宗熙」則以電話詐
    騙乙○○○，且指示被害人丙○○、乙○○○匯款至被告上
    開帳戶內之事實，業經認定在前。其次，當被害人丙○○於
    97年6月26日中午12時30分許，受騙匯款五十萬元至被告上
    開帳戶內、被害人乙○○○於97年6月26日下午1時24分許，
    受騙匯款三十五萬元至被告上開帳戶內後，被告旋即同日下
    午將其中之八十萬元轉匯至其前配偶黃秋芳所有之中華郵政
    新莊幸福郵局帳號00000000000000號帳戶內，且立即於當日
    利用自動櫃員機自黃秋芳上開郵局帳戶內領出十萬元，復於
    次日（即97年6月27日）委請不知情之友人丁○○持黃秋芳
    上開郵局帳戶金融卡從自動櫃員機提領十萬元，又於翌日（
    即97年6月28日）再度委請丁○○持黃秋芳上開郵局帳戶金
    融卡從自動櫃員機提領十萬元等事實，亦經認定在前。由此
    可知，被告除了提供其所有之台新銀行新莊分行帳號000000
    00000000號帳戶供「張書華」、「蔡宗熙」使用外，更已收
    取「張書華」、「蔡宗熙」全部之行騙所得，則揆諸前揭說
    明，可知被告並非僅係單純提供帳戶予詐騙者「張書華」、
    「蔡宗熙」使用之幫助犯，其應係與詐騙者「張書華」、「
    蔡宗熙」有詐欺取財之犯意聯絡，且分擔其中之「提供帳戶
    」及「提領贓款」之工作，故被告與「張書華」、「蔡宗熙
    」間，就事實欄一、二所載之犯行，主觀上確分別有犯意之
    聯絡，客觀上亦分別有行為之分擔，而屬詐欺取財之共同正
    犯，已甚為灼然。更何況，苟非被告與詐騙者「張書華」、
    「蔡宗熙」間，有犯意聯絡與行為分擔，而自始知悉97年6
    月26日匯入其帳戶內之款項係屬行騙所得的款項，何以被告
    要大費周章的利用不知情之友人丁○○前去提領已轉匯入其
    前妻郵局帳戶內之贓款？故由上情，更足以證明被告所辯「
    上開匯入其帳戶內之款項係『丁賽蒙』償還予伊之借款。」
    云云，並不足採信，其確與詐騙者「張書華」、「蔡宗熙」
    間，有詐欺取財之犯意聯絡與行為分擔無訛。
（三）綜上所述，本件事證已臻明確，被告空言否認犯行，要屬
      事後卸責諉過之詞，不足採信，其詐欺取財之犯行，均堪
      予認定，均應依法論科。
三、核被告甲○○事實欄一、二之所為，均係犯刑法第339條第1
    項之詐欺取財罪。又被告就事實欄一之所載之犯行，與「張
    書華」間，有犯意聯絡與行為分擔，為共同正犯。另被告就
    事實欄二之所載之犯行，與「蔡宗熙」間，亦有犯意聯絡與
    行為分擔，亦為共同正犯。另被告所犯事實欄一、二之犯行
    ，犯意各別，行為互殊，應予分論併罰。茲審酌被告甲○○
    之品行、智識程度；犯罪之動機、目的、手段；為圖己利詐
    騙二位被害人之財物，嚴重影響社會治安及金融交易秩序；
    犯後迄未賠償被害人損失；犯後態度及被害人所受損害程度
    等一切情狀，暨檢察官、被告、被害人對於科刑範圍所表示
    之意見，酌情就被告所犯二罪，依序量處如主文所示之刑，
    並合併定其二罪之應執行刑，以示警懲。
據上論斷，應依刑事訴訟法第299條第1項前段，刑法第28條、第
339條第1項、第51條第5款，刑法施行法第1條之1，判決如主文
。
本案經檢察官劉憲英到庭執行職務
中    華    民    國    98    年    12    月    14    日
                  刑事第二庭審判長法  官  林惠玲
                                  法  官  張育彰
                                  法  官  劉家祥
以上正本證明與原本無異。
如不服本判決應於收受送達後十日內向本院提出上訴書狀，並應
敘述具體理由；其未敘述上述理由者，應於上訴期間屆滿後二十
日內向本院補提理由書(均須按他造當事人之人數附繕本)「切勿
逕送上級法院」。
                                  書記官  劉謹翊
中    華    民    國    98    年    12    月    14    日
附錄本案論罪科刑法條：
中華民國刑法第339條第1項（普通詐欺罪）
意圖為自己或第三人不法之所有，以詐術使人將本人或第三人之
物交付者，處5年以下有期徒刑、拘役或科或併科1千元以下罰金
。
中華民國刑法施行法第1條之1（罰金貨幣單位與罰鍰倍數）
中華民國九十四年一月七日刑法修正施行後，刑法分則編所定罰
金之貨幣單位為新臺幣。
九十四年一月七日刑法修正時，刑法分則編未修正之條文定有罰
金者，自九十四年一月七日刑法修正施行後，就其所定數額提高
為三十倍。但七十二年六月二十六日至九十四年一月七日新增或
修正之條文，就其所定數額提高為三倍。


司法院資訊處製作；財團法人民間司法改革基金會備份。
